【裁判字號】    99,小上,15
【裁判日期】    990421
【裁判案由】    請求返還借款
【裁判全文】
臺灣屏東地方法院民事裁定              99年度小上字第15號
上  訴  人  乙○○
被上訴人    華南商業銀行股份有限公司
法定代理人  甲○○
上列當事人間請求返還借款事件，上訴人對於中華民國99年2 月
26日本院屏東簡易庭99年度屏小字第25號第一審判決提起上訴，
本院裁定如下：
    主  文
上訴駁回。
第二審訴訟費用新臺幣壹仟伍佰元由上訴人負擔。
    理  由
一、按對於小額程序之第一審裁判之上訴，非以其違背法令為理
    由，不得為之；上訴狀應記載上訴理由，並表明原判決所違
    背之法令及其具體內容，依訴訟資料可認原判決有違背法令
    之具體事實，民事訴訟法第436 條之24第2 項與第436 條之
    25分別定有明文。次按上訴狀內未表明上訴理由者，上訴人
    應於提起上訴後二十日內，提出理由書於原第二審法院；未
    提出者，毋庸命其補正，由原第二審法院以裁定駁回之，同
    法第471 條第1 項亦有明文。而此於小額事件之上訴程序準
    用之，同法第436 條之32第2 項並有明文。故如上訴人之上
    訴理由狀中未具體表明上訴理由者，法院毋庸先裁定命補正
    ，可逕予裁定駁回其上訴，合先說明。復按上訴不合程式或
    已逾期間或法律上不應准許者，第二審法院應以裁定駁回之
    ，民事訴訟法第444 條第1 項亦有明定，並依同法第436 條
    之32第2 項之規定，於小額事件之上訴程序準用之。而所謂
    「判決違背法令」，依同法第436 條之32準用同法第468 條
    、第469 條第1 款至第5 款之規定，乃指「判決不適用法規
    或適用不當」或「判決有同法第469 條所列第1 款至第5 款
    情形之一」者而言，從而，提起小額程序第二審上訴，倘以
    第一審判決有不適用法規或適用法規不當為其上訴理由，其
    上訴狀或理由書應有具體之指摘，並揭示該法規之條項或其
    內容；若係成文法以外之法則，應揭示該法則之旨趣；倘為
    司法院解釋或最高法院之判例，則應揭示該判解之字號或其
    內容；倘以第一審判決有同法第469 條所列各款情形之一者
    為其上訴理由，其上訴狀或理由書，應揭示合於該款之事實
    ；上訴狀或理由書如未依上開項方法表明，即難認為巳對第
    一審判決之違背法令有具體指摘，其上訴自難認為合法（最
    高法院71年台上字第314 號判例參照）。
二、經查，本件上訴人於收受本院屏東簡易庭99年度屏小字第25
    號第一審民事判決後，乃於民國99年3 月23日向本院具狀聲
    明對上開小額訴訟之第一審判決提起上訴，惟其所提上訴理
    由狀仍僅略以：被繼承人費克銘乃成年人，其債務應由其個
    人承擔，況其與被上訴人有債權債務關係，顯然當初審核設
    限貸款已出現瑕疵，被上訴人不該於費克銘在世時不追討，
    反在其死亡後才向其母親即上訴人追討。又被上訴人所屬內
    埔分行曾於97年11月11日收取家屬支付費克銘住於榮民療養
    院之費用新臺幣（下同）12,980元，未見原審審酌，與實際
    請求金額不符等語資為上訴理由之抗辯。惟查，原審認定上
    訴人應於被繼承人費克銘之遺產範圍內，應給付被上訴人60
    ,584元及其中59,466元自94年12月6 日起至清償日止，按週
    年利率百分之20計算之利息，並於上訴人繼承被繼承人費克
    銘之遺產範圍內依職權宣告准為假執行之判決，係依據被上
    訴人提出與所述相符之小額循環信用貸款契約書、貸還款交
    易明細表及本院屏院惠家慧字第0980025776號函等件為認定
    之憑據，至上訴人上訴理由中提及被上訴人曾於97年11月11
    日收取費克銘住院療養費12,980元以為清償一節，依據被上
    訴人提出之貸還款交易明細表中於97年11月19日曾有沖銷一
    筆與前述金額相符之帳款，有該貸還款交易明細表在卷可參
    （見原審卷第5 頁），顯然被上訴人已將該金額抵充債務完
    畢後仍未足額受償，始據以提起本訴，至上訴人其餘上訴理
    由之陳述則僅是對於原審認定事實所為審酌之指摘，並未具
    體指出原審判決有何不當適用法令或消極未適用法令之處，
    尚難認其已就原審判決有何違背法令之處具體表明內容，參
    諸前開說明，自不得謂已合法表明上訴理由，可認其上訴為
    不合法，並依民事訴訟第436 條之32第2 項準用同法第471
    條第1 項之規定，毋庸命其補正而可裁定駁回上訴。從而，
    本件上訴，顯難認為合法，應駁回其上訴。
三、本件應支出之訴訟費用為第二審裁判費新臺幣1,500 元，係
    由敗訴之上訴人負擔，並確定如主文第2 項所示。
據上論結，本件上訴為不合法，依民事訴訟法第436 條之32第1
項、第2 項、第471 條第1 項、第444 條第1 項前段、第436 條
之19第1項、第95條、第78條，裁定如主文。
中    華    民    國    99    年    4    月    21    日
                  民事第一庭  審判長法  官  孫國禎
                                    法  官  張以岳
                                    法  官  潘  快
以上為正本係照原本作成。
本裁定不得抗告。
                                      書記官  黃麗燕
中    華    民    國    99    年    4     月    21    日

司法院資訊處製作；財團法人民間司法改革基金會備份。
